【裁判字號】    97,簡上,208
【裁判日期】    970630
【裁判案由】    詐欺
【裁判全文】
臺灣臺南地方法院刑事判決             97年度簡上字第208號
上  訴  人  乙○○
即  被  告
上列上訴人即被告因詐欺案件，不服本院中華民國九十七年四月
十日以九十七年度簡字第六三四號所為第一審簡易判決處刑（聲
請簡易判決處刑案號：九十七年度偵字第一五六九號），提起上
訴，被告先就被訴事實為有罪之陳述，經本院管轄之第二審合議
庭裁定進行簡式審判程序，判決如下：
    主  文
原判決撤銷。
乙○○幫助共同意圖為自己不法之所有，以詐術使人將本人之物
交付未遂，處有期徒刑月，如易科罰金，以新臺幣壹仟元折算
壹日。
    事  實
一、乙○○於民國九十六年間，因詐欺案件，經本院以九十六年
    度簡字第三八八二號判決，判處有期徒刑三月確定，於九十
    七年六月十六日縮刑期滿執行完畢（於本案未構成累犯）。
    仍不知悔改，明知提供金融機構帳戶予他人使用，將會遭用
    於不法之途，並能預見一般人取得他人金融帳戶之行徑，常
    與財產犯罪之需要密切相關，且取得他人存摺之目的，在於
    取得贓款及掩飾犯行不易遭人追查，又對於提供帳戶，雖無
    引發他人萌生犯罪之確信，但仍以縱若有人持以犯罪，亦不
    違反其幫助犯罪之本意，竟基於幫助詐騙集團詐騙金錢之犯
    意，先以須有金融帳戶作為匯款之用為由，要求友人吳文發
    （另經檢察官為不起訴處分）申請帳戶借其使用，吳文發乃
    於九十六年六月十二日開戶當日，在臺南縣西港鄉○○路三
    四四號京城商業銀行西港分行門口，將存摺連同印鑑章、提
    款卡（含密碼）交付乙○○，乙○○於取得吳文發上揭金融
    帳戶資料後，於九十六年九月下旬不詳日期，在臺南市○○
    ○路○段林肯撞球場內，將吳文發所交付之上開金融帳戶資
    料，交付予自稱「鄭哲林」之成年男子及所屬詐欺集團成員
    使用，以此方式幫助他人從事犯罪。該自稱「鄭哲林」之成
    年男子取得乙○○所提供吳文發之金融帳戶資料後，即與其
    他詐欺集團成員共同基於意圖為自己不法所有之犯意聯絡，
    於同年月二十七日十一時許，由詐欺集團成員中一人，以「
    許先生」之名義撥打電話給甲○○，並向甲○○佯稱：渠郵
    局存款帳戶遭詐騙集團使用，該案件已由檢察官偵辦中，需
    將存款領出存入吳文發上開京城商業銀行帳戶代為保管云云
    ，致甲○○陷於錯誤，依該自稱「許先生」之詐欺集團成員
    指示，於同日下午二時十五分許，前往屏東縣潮州鎮○○路
    七十一號華南商業銀行臨櫃前，欲將其於各帳戶提領出之存
    款匯入吳文發上開京城商業銀行帳戶內，幸經華南商業銀行
    櫃台行員提醒，及時阻止將款項匯出，始未能詐騙得逞，嗣
    為破解詐騙集團之犯罪手法，而匯款新臺幣（下同）十元至
    吳文發上開京城商業銀行帳戶後報警循線查知上情。
二、案經臺灣臺南地方法院檢察署檢察官自動檢舉暨臺南縣警察
    局佳里分局報請臺灣臺南地方法院檢察署檢察官偵查後聲請
    簡易判決處刑。
    理  由
一、本案被告乙○○所犯刑法第三百三十九條第一項、第三十條
    第一項之幫助詐欺取財罪，並非死刑、無期徒刑或最輕本刑
    有期徒刑三年以上之罪，亦非高等法院管轄第一審案件，且
    被告先就被訴事實為有罪之陳述（見本院卷第二八頁），經
    告知被告簡式審判程序之旨，並聽取檢察官、被告之意見後
    ，本院合議庭裁定進行簡式審判程序，是本案之證據調查，
    依刑事訴訟法第二百七十三條之二規定，不受同法第一百五
    十九條第一項、第一百六十一條之二、第一百六十一條之三
    、第一百六十三條之一及第一百六十四條至第一百七十條規
    定之限制，合先敘明。
二、上開犯罪事實，業據被告於本院審理時坦承不諱，核與證人
    吳文發於警詢、偵查證述將上揭帳戶資料交付予被告；證人
    即被害人甲○○於警詢指述遭詐欺之情節相符，此外復有被
    害人華南商業銀行匯款回條、證人吳文發京城商業銀行帳戶
    開戶資料（帳號：000000000000號）及交易明細表各一份在
    卷可稽（見警卷第十一、十五、十六頁），是被告之自白與
    事實相符，自堪採信。本件事證明確，被告犯行堪以認定。
三、按於金融機構開設存款帳戶，原係針對個人社會信用而予以
    資金流通，具有強烈之屬人性，而金融帳戶為個人理財之工
    具，於金融機構申請開設存款帳戶並無任何特殊之資格限制
    ，一般民眾皆可利用存入最低開戶金額之方式，任意在金融
    機構申請開設存款帳戶，且一人並可於不同之金融機構申請
    多數之存款帳戶使用，尚無任何困難，此乃眾所周知之事實
    ，被告為成年人自屬有一般社會經驗之人，對此應有所認知
    ，是無正當理由使用他人提供之帳戶，客觀上自可預見其目
    的係供為某筆資金之存入，後再行領出之用，且該筆資金之
    存入及提領過程係有意隱瞞其流程及行為人身分曝光之用意
    ，一般人本於一般認知能力應均易於瞭解，故依一般人之社
    會生活經驗，若見他人不以自己名義申請帳戶，反而向人收
    集存款帳戶為不明用途使用或流通，衡情對於該等帳戶可能
    供詐欺之不法目的使用，當有合理之預期，況且利用不相識
    之人之帳戶從事詐欺之用，早為傳播媒體廣為報導，被告為
    有社會經驗之成年人，其應可預見交付存摺、印鑑章、金融
    卡（含密碼）等金融帳戶資料予他人流通，誠有幫助從事詐
    欺取財犯行之人利用該帳戶作為實施犯罪之可能，但其仍將
    帳戶資料交付予他人，以致完全無法了解、控制該帳戶資料
    之使用方法及流向，故被告應具有縱他人利用該帳戶供實施
    詐欺取財犯罪之用，亦不違背其本意之幫助犯意甚明。
四、查被告所幫助之詐欺正犯已著手要求被害人匯款，因被害人
    即時察覺而不遂，是核被告所為，係犯刑法第三百三十九條
    第三項、第一項、第三十條第一項之幫助詐欺取財未遂罪。
    而該自稱「鄭哲林」成年男子與所屬詐騙集團就上開詐欺取
    財犯行，有犯意聯絡及行為分擔，應論以共同正犯。被告幫
    助他人犯罪，為從犯，應依刑法第三十條第二項規定，減輕
    其刑，且詐欺正犯實行詐欺取財之犯行，僅止於未遂，應依
    刑法第二十五條第二項規定，按既遂犯之刑度減輕之，並依
    刑法第七十條規定遞減輕其刑。
五、原審以被告犯幫助詐欺取財罪之罪證明確，因予論罪科刑，
    固非無見。惟查：（一）被告所幫助該自稱「鄭哲林」之成
    年男子及所屬詐騙集團，就所犯之詐欺取財犯行，均有犯意
    聯絡及行為分擔，應論以共同正犯；又檢察官聲請簡易判決
    處刑書之犯罪事實一、第十三行記載：「出售予自稱「鄭哲
    林」之詐欺集團成員使用」、第十四至十六行記載：「該自
    稱「鄭哲林」之詐欺集團成員取得上開乙○○所提供之帳戶
    資料後，即與其他詐欺集團成員共同基於意圖為自己不法所
    有之犯意聯絡」，原判決就被告之本案犯罪事實，除增列「
    被告前有詐欺前科」及「被告取得案外人吳文發帳戶之過程
    」外，餘均係係引用檢察官聲請簡易判決處刑書犯罪事實欄
    之記載，故原判決亦係認定被告係將證人吳文發之金融帳戶
    資料交付予「詐騙集團成員」使用；衡之，一般常見詐騙態
    樣，詐騙集團成員或出面收購存摺，或對被害人施詐，堪認
    至少有二名以上之成員共同施用詐術，可徵應屬相互分工組
    成詐欺集團之不同成員，就上開詐欺取財之犯行，有犯意聯
    絡及行為分擔，均為共同正犯，被告於出售前揭吳文發銀行
    帳戶資料之際，自難謂對此毫無認識，原判決認定事實與所
    載理由相矛盾，容有未洽。（二）被告提供帳戶後，正犯持
    以對被害人實行詐欺取財未遂犯行，原審未及審酌，亦有未
    洽。本件被告以原審量刑過重為由，提起上訴雖無理由，但
    原判決既有前述可議之處，仍屬無可維持，應由本院將原判
    決撤銷改判。爰審酌被告前因同類型之詐欺案件，經本院判
    處有期徒刑三月確定，仍不知悔改，復將金融帳戶資料交予
    詐騙集團向他人詐取財物，等同助長犯罪，其行為已對社會
    交易安全產生負面影響，且增加政府查緝此類犯罪之困難，
    並因此導致被害人受有財產上之損失，兼衡其犯罪後坦承犯
    行，尚有悔意等一切情狀，量處如主文所示之刑，並諭知易
    科罰金之折算標準。
六、末按，共同正犯因相互間利用他人之行為，以遂行其犯意之
    實現，本於責任共同之原則，有關沒收部分，對於共犯間供
    犯罪所用之物，自均應為沒收之諭知。惟幫助犯僅係對於犯
    罪構成要件以外行為為加工，並無共同犯罪之意思，自不適
    用該責任共同原則，對於正犯所有供犯罪所用之物或犯罪所
    得之物，亦為沒收之諭知（最高法院八十九年度台上字第六
    九四六號、九十一年度台上字第五五八三號裁判要旨參照）
    。查被告交付予詐騙集團使用之前揭證人吳文發之金融帳戶
    資料，係幫助詐騙集團犯詐欺取財罪，業如前述，揆諸前揭
    判決意旨，自無庸併予宣告沒收，附此敘明。
據上論斷，應依刑事訴訟法第四百五十五條之一第一項、第三項
、第三百六十九條第一項前段、第三百六十四條、第二百七十三
條之一第一項、第二百九十九條第一項前段，刑法第二十八條、
第三百三十九條第三項、第一項、第二十五條、第三十條第一項
前段、第四十一條第一項前段，刑法施行法第一條之一，判決如
主文。
本案經檢察官丙○○到庭執行職務。
中    華    民    國    97    年    6     月    30    日
                  刑事第三庭    審判長法  官  鄧希賢
                                      法  官  包梅真
                                      法  官  張銘晃
以上正本證明與原本無異。
本件不得上訴。
                                      書記官  韓若玉
中    華    民    國    97    年    6     月    30    日
附錄本案論罪科刑法條全文
刑法第三百三十九條第一項：
意圖為自己或第三人不法之所有，以詐術使人將本人或第三人之
物交付者，處五年以下有期徒刑、拘役或科或併科一千元以下罰
金。
刑法第三十條：
幫助他人犯罪者，為從犯。雖他人不知幫助之情者，亦同。
從犯之處罰，得按正犯之刑減輕之。


司法院資訊處製作；財團法人民間司法改革基金會備份。
